臺北高等行政法院裁定
　　　　　　　　　　　　　　　　　　 96年度訴字第00578號
原　　　告　甲○○　　　　籍設台北市○○路○ 段189 巷93弄
　　　　　　　　　　　　　　2.
　　　　　　　　　　　　　現居.
　　　　　　　　　　　　　　4.
被　　　告　臺北市政府工務局
代　表　人　倪世標（局長）住同上
被　　　告　臺北市政府工務局建築管理處
代　表　人　乙○○處長）住同.
被　　　告　臺北市政府都市發展局
代　表　人　許志堅（局長）住同上
共　　　同
訴訟代理人　丙○○
　　　　　　丁○○
　　　　　　戊○○
上列當事人間因建築法事件，原告不服中華民國95年12月7 日台
北市政府府訴字第09585031400 號訴願決定，提起行政訴訟。本
院裁定如下︰
    主  文
原告之訴駁回。
訴訟費用由原告負擔。
　　理  由
一、按訴願法第1 條第1 項規定：「人民對於中央或地方機關之
    行政處分，認為違法或不當，致損害其權利或利益者，得依
    本法提起訴願。......」第3 條第1 項規定：「本法所稱行
    政處分，係指中央或地方機關就公法上具體事件所為之決定
    或其他公權力措施而對外直接發生法律效果之單方行政行為
    。」第14條規定：「訴願之提起，應自行政處分達到或公告
    期滿之次日起30日內為之。......訴願之提起，以原行政處
    分機關或受理訴願機關收受訴願書之日期為準。......」第
    77條第2 款、第8 款規定：「訴願事件有左列各款情形之一
    者，應為不受理之決定......二、提起訴願逾法定期間....
    ..者......八、對於非行政處分或其他依法不屬訴願救濟範
    圍內之事項提起訴願者。」行政程序法第74條規定：「送達
    ，不能依前2 條規定為之者，得將文書寄存送達地之地方自
    治或警察機關......以為送達。前項情形，由郵政機關為送
    達者，得將文書寄存於送達地之郵政機關。......」
二、查原處分機關94年6 月16日北市工建字第09452801300 號函
    、94年8 月10日北市工建字第09453524000 號函、94年8 月
    25日北市工建字第09453725600 號函及94年9 月26日北市工
    建字第09454162800 號函，係以郵務送達方式對原告住址台
    北市○○路○ 段217 巷93號2 樓寄送上開函，因未獲會晤訴
    願人本人，亦無受領文書之同居人、受雇人或應送達處所之
    接收郵件人員，遂採取寄存送達之方式為之，分別於94年7
    月4 日、8 月18日、9 月5 日及9 月30日將上開函寄存於內
    湖北勢湖郵局，以為送達，此有送達證書影本附於訴願機關
    卷可稽。又依台北市政府民政局94年8 月17日北市民四字第
    09432136300 號函、內湖區戶政事務所96年5 月24日北市內
    戶字第09630626900 號函及96年6 月8 日核發之戶籍謄本記
    載，原告原住台北市○○路○ 段189 巷93弄2 號，於92年4
    月24日住址變更為台北市○○路○ 段217 巷93號2 樓，復於
    95年1 月24日變更為台北市○○路○ 段189 巷93弄2 號，原
    告提出之桃園縣桃園市戶政事務所96年4 月11日核發之戶籍
    謄本亦記載原告戶籍地址於90年2 月27日自桃園縣桃園市○
    ○街6 號8 樓之4 遷出至台北市○○路○ 段217 巷93號2 樓
    （已接通報），故上開函寄存送達時原告確實戶籍地址設於
    台北市○○路○ 段217 巷93號2 樓無誤。雖原告稱其實際居
    住在桃園縣桃園市○○街6 號8 樓之4 ，上開寄存送達不合
    法云云。惟戶籍乃行政法上之準據，原告亦自承台北市○○
    路○ 段217 巷93號2 樓房地為其所有，苟原告有遷移其住所
    至桃園縣桃園市○○街6 號8 樓之4 （該處為原告之女李詩
    琴之戶籍地址）之意，為何將戶籍設於台北市○○路○ 段21
    7 巷93號2 樓長達數年之久，且復於95年1 月24日將戶籍地
    址遷至台北市○○路○ 段189 巷93弄2 號，而非其所稱之桃
    園縣桃園市○○街6 號8 樓之4 ？又原告並未告知原處分機
    關其實際居住於桃園縣桃園市○○街6 號8 樓之4 ，原處分
    機關亦無從知悉其實際居住該處，故以郵務送達方式對原告
    戶籍地址台北市○○路○ 段217 巷93號2 樓寄送處分函，因
    無人收領而寄存於內湖北勢湖郵局，以為送達，其送達應為
    合法。又上開處分函說明已載明訴願救濟期間及收受訴願書
    之機關，故原告若對原處分機關上開函不服，應自上開函達
    到之次日起30日內提起訴願。是其提起訴願之期間末日分別
    為94年8 月3 日、94年9 月17日（是日為星期六，應以次星
    期一即94年9 月19日代之）、94年10月5 日及94年10月30日
    （因是日為星期日，應以次日即94年10月31日代之。）。
    惟原告遲至95年4 月10日始向台北市政府聲明訴願，此有聲
    明訴願資料在卷可憑，縱以桃園縣桃園市○○街6 號8 樓之
    4 居處加計在途期間3 日計算，亦早已逾30日之訴願之法定
    不變期間，故此部分訴願決定不予受理，應無不合。
三、至原處分機關95年1 月9 日北市工建字第0956 0066500號函
    及95年3 月2 日北市工建字第09561454800 號函，係原處分
    機關檢送原告違反建築法拒繳罰鍰案件移送書及相關書證予
    法務部行政執行署士林行政執行處聲請強制執行，並副知原
    告，核其性質為機關間內部所為職務上之表示。另95年3 月
    24日北市工建字第09563 141000號函係對於原告陳情事項所
    為函復，僅係事實敘述與說明之觀念通知。上開三函均非對
    原告所為之行政處分，揆諸上揭訴願法第3 條第1 項規定及
    行政法院41年度判字第15號、62年度裁字第41號判例意旨，
    原告對之提起訴願，自非法之所許，故此部分訴願決定不予
    受理，亦無不合。
四、綜上所述，原告提起訴願為程序不合法，訴願決定不予受理
    ，並無不合，原告仍執陳詞提起行政訴訟，自非合法，應予
    駁回。另有關台北市建築管理業務已由臺北市政府工務局於
    95 年8月1 日移撥臺北市政府都市發展局辦理，自應以承受
    業務之臺北市政府都市發展局為被告（行政訴訟法第26條規
    定），本件原告起訴復並列臺北市政府工務局及該局建築管
    理處為被告，自非合法，應併予駁回。
五、據上論結，本件原告之訴為不合法，爰依行政訴訟法第107
    條第1 項第10款、第104 條、民事訴訟法第95條、第78條，
    裁定如主文。
中    華    民    國    96     年     6     月   28   日
                        第四庭審判長法  官 侯東昇
                                    法  官 李玉卿
                                   法  官 陳秀
上為正本係照原本作成。
如不服本裁定，應於送達後10日內向本院提出抗告狀（須按他造
人數附繕本）。
中　　華　　民　　國　　96　　年　　  6　 　月   28   日
 　　  　　　　　　　    　         書記官  張能旭
